臺灣臺中地方法院刑事判決
111年度金訴字第475號
公  訴  人  臺灣臺中地方檢察署檢察官
被      告  楊均孟


選任辯護人  胡書瑜律師
            彭英翔律師
上列被告因詐欺等案件，經檢察官提起公訴（110 年度偵字第25
634號），本院判決如下：
    主    文
戊○○犯如附表二所示之罪，各處如附表二主文欄所示之刑。附表
二編號2 至4 部分應執行有期徒刑捌月，併科罰金新臺幣貳萬元
，罰金如易服勞役，以新臺幣壹仟元折算壹日。
    犯罪事實
一、戊○○於民國110 年6 月間某日，見臉書網站打工社團有應徵
    提領包裹之工作訊息，乃依該社團提供之聯絡方式，以通訊
    軟體Telegram與真實姓名年籍不詳僅知暱稱「JK」之成年人
    聯絡，因而知悉工作內容係依指示前往不特定地點之置物櫃
    領取包裹，再將包裹依「JK」指示，放置於指定之置物櫃內
    ，或使用空軍一號貨運寄送到雲林縣斗南鎮或新北市三重區
    ，或使用DHL 國際快遞寄送到香港，即可獲得每日新臺幣（
    下同）1,000 元之報酬，寄送郵費另計（戊○○所涉違反組織
    犯罪防制條例部分不在本件起訴範圍內）。戊○○依一般社會
    生活之通常經驗，可預見倘依「JK」指示領取及放置、寄送
    包裹，恐成為犯罪之一環而遂行詐欺取財及洗錢犯行，使他
    人因此遭詐騙致財產受損，並使「JK」得以隱匿該詐欺犯罪
    所得之去向，竟為求賺取上開報酬，基於縱使發生上述詐欺
    及洗錢之犯罪事實亦不違背其本意之不確定故意，與「JK」
    共同意圖為自己不法之所有，基於詐欺取財及一般洗錢之犯
    意聯絡，依「JK」之指示為下列行為：
  ㈠由該詐欺集團成員「文風」於110 年6 月7 日前某時，在名
    稱為「全球～網路賺錢，網賺，廣告，兼職」之臉書網路社
    團，刊登徵求家庭代工之廣告訊息，而甲○○（所涉幫助詐欺
    罪，業經臺灣桃園地方檢察署檢察官為不起訴處分確定）於
    同年6 月7 日，在臉書網站見本案詐欺集團成員張貼之家庭
    代工訊息，便依對方提供之聯絡方式，以通訊軟體LINE與「
    謝小姐」之人聯繫。經「謝小姐」告以因首次購買材料採實
    名制，需甲○○提供銀行帳戶提款卡1 張，並修改提款卡密碼
    為666888。甲○○因而陷於錯誤，遂於同日下午1 時15分許，
    在桃園市○○區○○路00○0 號統一超商汶興店，修改提款卡密
    碼後，依指示將裝有其所申辦之玉山商業銀行000-00000000
    00000 號帳戶之提款卡，以交貨便之方式，寄至臺中市○區○○路0 段0 號統一超商新立德門市，再由不知情之邱曉茜（
    所涉幫助詐欺等罪，業經臺灣臺中地方檢察署檢察官為不起
    訴處分確定）因應徵收件員工作而誤信本案詐欺集團成員話
    術，於同年6 月9 日中午12時7 分許，依指示至上開超商門
    市領取本案包裹後，將本案包裹放置於臺中市○區○○路0 段0
    00 巷0 號之智慧型寄物櫃422 櫃122 門內，復由戊○○依「J
    K」之指示，於同日下午3 時5 分許，至該處拿取本案包裹
    後，以不詳方式轉交予詐欺集團成員（無證據證明戊○○對於
    該集團係3 人以上以網際網路對公眾散布而犯詐欺罪乙節有
    認知）。
　㈡「JK」於取得本案包裹內甲○○上開帳戶資料後，即由本案詐
    欺集團不詳成員於附表一所示時間，以附表一所示詐欺方式
    ，詐欺附表一所示被害人乙○○、丁○○、己○○，致其等陷於錯
    誤，而於附表一所示匯款時間，將附表一所示金額匯至甲○○
    帳戶後，旋即遭人提領，以此方法製造金流斷點，隱匿上述
    詐欺犯罪所得之去向而洗錢。嗣經甲○○查覺有異而報警偵悉
    上情（無證據證明戊○○對於該集團係3 人以上犯詐欺罪乙節
    有認知）。
二、案經甲○○、乙○○、丁○○及己○○訴由臺中市政府警察局第三分
    局報告臺灣臺中地方檢察署檢察官偵查起訴。
    理    由
一、證據能力之說明
  ㈠刑事訴訟法第159 條之5 第1 項規定：「被告以外之人於審
    判外之陳述，雖不符前4 條之規定，而經當事人於審判程序
    同意作為證據，法院審酌該言詞陳述或書面陳述作成時之情
    況，認為適當者，亦得為證據。」本判決所引用被告以外之
    人於審判外所為言詞或書面陳述之供述證據，經檢察官、被
    告戊○○及辯護人同意作為證據使用（本院卷第101 頁），本
    院審酌該等證據作成時之情況，並無違法取證或其他瑕疵，
    認為適於作為本案認定事實之依據，依上開規定，該等供述
    證據應具有證據能力。
  ㈡本判決所引用之非供述證據，並無證據證明有出於違法取得
    之情形，復經本院依法踐行調查程序，應具有證據能力。
二、認定犯罪事實所憑之證據及理由
  ㈠上揭犯罪事實，業據被告於本院審理中坦承不諱（本院卷第2
    11 頁），核與告訴人甲○○、乙○○、丁○○及己○○於警詢時之
    證述情節相符（偵卷第55至57頁、第73至77頁、第101 至10
    7 頁、第109 至115 頁、第161 至163 頁），復有邱曉茜及
    被告領取包裹之監視器錄影畫面截圖12張、7-ELEVEN貨態查
    詢系統查詢結果、告訴人甲○○遭詐騙資料即反詐騙諮詢專線
    紀錄表、受理各類案件紀錄表、與詐欺集團成員之LINE對話
    紀錄截圖20張、告訴人乙○○遭詐騙資料即轉帳交易明細截圖
    1 張、反詐騙諮詢專線紀錄表、通報警示簡便格式表、受（
    處）理案件證明單、金融機構聯防機制通報單、告訴人丁○○
    遭詐騙資料即郵政存簿影本及交易明細各1份、轉帳交易明
    細截圖2張、與詐欺集團成員之通話紀錄及LINE對話紀錄截
    圖4張、反詐騙諮詢專線紀錄表、受（處）理案件證明單、
    通報警示簡便格式表、金融機構聯防機制通報單、告訴人己○○遭詐騙資料即轉帳交易明細截圖1張、受（處）理案件證
    明單、通報警示簡便格式表、反詐騙諮詢專線紀錄表、金融
    機構聯防機制通報單各1 份在卷可稽（偵卷第59至60、61、
    63至72、81、83、85、97、99、117 至119 、125、131、13
    5 至137、139 、141、159、165、167、169 、171、173、1
    75 至185、187 頁），足認被告此部分任意性自白應與事實
    相符，堪以採信。
　㈡按洗錢防制法第14條第1 項所規範之一般洗錢罪，必須有第3
     條規定之前置特定犯罪作為聯結，始能成立。倘能證明人
    頭帳戶內之資金係前置之特定犯罪所得，即應逕以一般洗錢
    罪論處。例如詐欺集團向被害人施用詐術後，為隱匿其詐欺
    所得財物之去向，而令被害人將其款項轉入該集團所持有、
    使用之人頭帳戶，並由該集團所屬之車手前往提領詐欺所得
    款項得逞，檢察官如能證明該帳戶內之資金係本案詐欺之特
    定犯罪所得，即已該當於新法第14條第1 項之一般洗錢罪。
    又依新法規定，倘行為人意圖掩飾或隱匿特定犯罪所得來源
    ，而將特定犯罪所得直接消費處分，甚或交予其他共同正犯
    ，而由共同正犯以虛假交易外觀掩飾不法金流移動，即難認
    單純犯罪後處分贓物之行為，應仍構成新法第2 條第1 或2 
    款之洗錢行為（最高法院108 年度台上字第1744號判決意旨
    參照）。經查，被告於犯罪事實之㈠依暱稱「JK」之人之指
    示前往收取本案包裹，並將本案包裹交由他人收取，使暱稱
    「JK」之人得以將包裹內之帳戶資料做為人頭帳戶，藉以取
    得詐欺取財之犯罪所得，並以之隱匿帳戶內資金之實際取得
    人之身份，產生遮斷金流以逃避國家追訴、處罰之效果，揆
    諸前開說明，要與洗錢防制法第14條第1 項之要件相合。
　㈢按三人以上共同犯第339 條詐欺罪及以網際網路對公眾散布
    而犯同條之罪，構成加重詐欺取財罪，刑法第339 之4 條第
    1 項第2 款、第3 款定有明文。查被告於本院審理時供稱其
    於本案應徵工作及工作過程中，都只有與暱稱「JK」之人聯
    絡，而其與暱稱「JK」之人間的對話紀錄已被暱稱「JK」之
    人刪除等語（本院卷第97頁、偵卷第224 頁），則依照卷存
    證據資料，實難認定被告有與暱稱「JK」之人以外之第三人
    有所接觸，是尚乏積極具體證據足認被告知悉實行詐欺正犯
    有3 人以上或本件係以網際網路對公眾散布而犯詐欺罪。依
    罪疑唯輕之原則，僅得認定被告係構成普通詐欺取財犯行。
    公訴意旨雖認被告於犯罪事實㈠及㈡有刑法第339 條之4 第
    1 項第2 款之加重條件，其於犯罪事實㈠另有同條第1 項第
    3 款之加重條件，然經本院審理結果認此部分加重條件不存
    在。此僅涉及加重條件認定有誤，檢察官所起訴之犯罪事實
    並無減縮，法院僅須於判決理由中敘明無此加重條件即可，
    無庸就此不存在之加重條件，說明不另為無罪之諭知（最高
    法院98年度台上字第5966號判決見解參照），附此敘明。
　㈣綜上所述，本案事證明確，被告犯行堪以認定，應依法論科
    。
三、論罪科刑
　㈠是核被告於犯罪事實㈠及㈡所為，均係犯刑法第339 條第1 
    項之詐欺取財罪；被告於犯罪事實㈡所為，均另犯洗錢防制
    法第14條第1 項之一般洗錢罪。起訴書認被告係犯刑法第33
    9 條之4 第1 項第2 款之3 人以上共同犯詐欺取財罪及同條
    第1 項第3 款之以網際網路對公眾散布而犯詐欺取財罪，尚
    有未洽，本院審理時，雖未諭知被告就前開部分係涉犯刑法
    第339 條第1 項之詐欺取財罪，惟起訴書業已記載詐欺取財
    之犯罪事實，且檢察官有為實質之論告，被告及其辯護人亦
    就此部分為實質之答辯，均無礙於檢察官及被告、辯護人之
    攻擊防禦權，則起訴之基本社會事實同一，爰依法變更起訴
    法條。
　㈡被告於犯罪事實㈡之詐欺取財行為、洗錢行為間，客觀行為
    具有局部之同一性、著手實行階段並無明顯區隔，且主觀上
    均係以取得他人受騙財物為最終目的，依一般社會通念，應
    評價為法律概念之一行為，方符刑罰公平原則，是被告以法
    律上一行為同時觸犯詐欺取財罪及一般洗錢罪，屬想像競合
    犯，應依刑法第55條前段之規定，從一重之一般洗錢罪處斷
    。
　㈢被告與暱稱「JK」之人就犯罪事實㈠之詐欺取財、就犯罪事
    實㈡之詐欺取財、洗錢等犯行，相互間有犯意聯絡及行為分
    擔，應論以共同正犯。
　㈣被告就犯罪事實㈠及㈡所示4 次犯行，犯意各別，行為互殊
    ，應予分論併罰。
　㈤被告就上開一般洗錢犯行，於本院審理時坦承不諱（本院卷
    第211 頁），應依洗錢防制法第16條第2 項規定，減輕其刑
    。
　㈥爰審酌被告正值青壯，不思循正當途徑獲取財物，竟貪圖蠅
    利，共同參與本案詐欺取財及一般洗錢等犯行，助長詐騙犯
    行，顯見法治觀念淡薄，應予非難；惟其於本院審理中坦承
    犯行，且已與告訴人乙○○、丁○○達成調解，有本院調解程序
    筆錄在卷可佐（見本院卷第149 至155 頁），兼衡其犯罪之
    動機、目的、手段、所擔任之犯罪角色、參與程度，暨被告
    大學畢業之智識程度、未婚、從事肉品市場工作，有扶養未
    成年子女1 名（見本院卷第212 頁）等一切情狀，分別量處
    如附表二編號1 至4 所示之刑，並就附表二編號1 部分諭知
    易科罰金之折算標準；另就附表二編號2 至4 之罰金部分諭
    知如易服勞役之折算標準，並定其應執行刑如主文所示，暨
    就罰金部分諭知如易服勞役之折算標準，以示懲儆。
　㈦查被告前因故意犯詐欺取財等罪而受有期徒刑之刑之宣告確
    定，有臺灣高等法院被告前案紀錄表、臺灣高等法院前案案
    件異動查證作業存卷為憑，是被告本案所受科刑，難認以暫
    不執行為適當，自無從為緩刑之宣告。
四、沒收
  ㈠按犯罪所得，屬於犯罪行為人者，沒收之；犯罪所得之沒收
    ，於全部或一部不能沒收或不宜執行沒收時，追徵其價額，
    刑法第38條之1 第1 項前段、第3 項分別定有明文。查被告
    於本院審理時陳稱本案尚未領得報酬等語（本院卷第211 頁
    ），且無其他積極證據足資證明被告確實已領得報酬，是難
    認被告於本件犯行有犯罪所得，自無從予以宣告沒收或追徵
    。
  ㈡按洗錢防制法第18條第1 項前段規定，犯第14條之罪，其所
    移轉、變更、掩飾、隱匿、收受、取得、持有、使用之財物
    或財產上利益，沒收之。前揭洗錢防制法關聯客體之沒收，
    核其性質應屬刑法犯罪工具沒收之特別規定，惟上開條文雖
    採義務沒收主義，卻未特別規定「不問屬於犯罪行為人與否
    ，沒收之」，此部分條文之解釋自應回歸適用原則性之規範
    ，即參諸刑法第38條第2 項前段，以屬於犯人行為人所有者
    為限，始應予沒收。準此以言，共犯「JK」之人於本案中詐
    欺所得款項均非被告所有或已取得事實上之處分權，揆諸前
    揭說明，自無從適用上開洗錢防制法之特別沒收規定。
據上論斷，應依刑事訴訟法第299 條第1 項前段、第300 條，洗
錢防制法第14條第1 項、第16條第2 項，刑法第11條前段、第28
條、第339 條第1 項、第55條、第42條第3 項、第51條第5 款、
第7 款，刑法施行法第1 條之1 第1 項，判決如主文。
本案經檢察官蔡育銘提起公訴，檢察官丙○○、庚○○到庭執行職務
。
中　　華　　民　　國　　111 　年　　11　　月　　25　　日
                  刑事第三庭  審判長法  官  劉柏駿
　　　　　　　　　                  法  官  路逸涵
　　　　　　　　　                  法  官  陳建宇
以上正本證明與原本無異。
如不服本判決應於收受送達後20日內向本院提出上訴書狀，並應
敘述具體理由；其未敘述上訴之理由者，應於上訴期間屆滿後20
日內向本院補提理由書（均須按他造當事人之人數附繕本）「切
勿逕送上級法院」。
告訴人或被害人如不服判決，應備理由具狀向檢察官請求上訴，
上訴期間之計算，以檢察官收受判決正本之日起算。
　　　                            　書記官  黃筠婷
中　　華　　民　　國　　111 　年　　11　　月　　25　　日
附錄論罪科刑法條全文：
洗錢防制法第14條
有第二條各款所列洗錢行為者，處7年以下有期徒刑，併科新臺
幣5百萬元以下罰金。
前項之未遂犯罰之。
前二項情形，不得科以超過其特定犯罪所定最重本刑之刑。
中華民國刑法第339條
（普通詐欺罪）
意圖為自己或第三人不法之所有，以詐術使人將本人或第三人之
物交付者，處5年以下有期徒刑、拘役或科或併科50萬元以下罰
金。
以前項方法得財產上不法之利益或使第三人得之者，亦同。
前二項之未遂犯罰之。
附表一     編號 告訴人 詐騙方式 匯款時間 匯款金額（新臺幣） 1 乙○○ 詐欺集團成員自110 年6 月10日下午4 時45分許起，佯裝「天然小舖」會計及「富邦銀行」人員等名義，透過電話向乙○○訛稱：之前購物時所貼之標籤錯誤，將造成公司後續請款，暨網路銀行有資安風險，需依指示操作測試等語，使乙○○陷於錯誤，而為右列匯款行為。 110 年6 月10日晚間8 時56分許 9 萬9,999元 2 丁○○ 詐欺集團成員自110 年6 月11日下午2 時46分許起，佯裝「QMOMO」客服人員及「中國信託」人員等名義，透過電話向丁○○訛稱：之前至便利商店取貨時，使用經銷商之條碼，將導致定期扣款，暨需依指示操作網路銀行，以解決多筆訂單問題等語，使丁○○陷於錯誤，而為右列匯款行為。 110 年6 月11日下午3 時23分許 4 萬9,988元    110 年6 月11日下午 3時25分許 4 萬9,989元 3 己○○ 詐欺集團成員自110 年6 月11日下午3 時43分許起，佯裝「清美飯店」人員及「合作金庫」行員等名義，透過電話向己○○訛稱：有訂房問題，如未訂房，則需取消，暨需指示轉帳等語，使己○○陷於錯誤，而為右列匯款行為。 110 年6 月11日下午4 時16分許 1 萬123元 

附表二   編號 犯罪事實 主文 1 犯罪事實欄之㈠之犯罪事實 戊○○共同犯刑法第三百三十九條第一項之詐欺取財罪，處有期徒刑肆月，如易科罰金，以臺幣壹仟元折算壹日。 2 附表一編號1 之犯罪事實 戊○○共同犯洗錢防制法第十四條第一項之洗錢罪，處有期徒刑肆月，併科罰金新臺幣壹萬元，罰金如易服勞役，以新臺幣壹仟元折算壹日。 3 附表一編號2 之犯罪事實 戊○○共同犯洗錢防制法第十四條第一項之洗錢罪，處有期徒刑肆月，併科罰金新臺幣壹萬元，罰金如易服勞役，以新臺幣壹仟元折算壹日。 4 附表一編號3 之犯罪事實 戊○○共同犯洗錢防制法第十四條第一項之洗錢罪，處有期徒刑參月，併科罰金新臺幣壹萬元，罰金如易服勞役，以新臺幣壹仟元折算壹日。